【裁判字號】    97,上訴,1688
【裁判日期】    971128
【裁判案由】    違反毒品危害防制條例
【裁判全文】
臺灣高等法院高雄分院刑事判決        97年度上訴字第1688號
上  訴  人
即  被  告  甲○○
                    之1
選任辯護人  鍾夢賢律師
上列上訴人因被告違反毒品危害防制條例案件，不服臺灣高雄地
方法院97年度審訴字第2941號中華民國97年9 月11日第一審判決
（起訴案號：臺灣高雄地方法院檢察署97年度毒偵字第4835號）
，提起上訴，本院判決如下：
    主  文
上訴駁回。
    理  由
一、按原審法院認為上訴不合法律上之程式或法律上不應准許或
    其上訴權已經喪失者，應以裁定駁回之；第二審法院認為上
    訴有第362 條前段之情形者，應以判決駁回之；協商判決之
    上訴，除本編有特別規定外，準用第三編第一章及第二章之
    規定，刑事訴訟法第362 條前段、第367 條前段及第455 條
    之11第1 項分別定有明文。又協商判決除有刑事訴訟法第45
    5 條之4 第1 項第1 款所定之於聲請協商程序終結前，被告
    撤銷協商合意或檢察官撤回協商聲請，或同條項第2 款所定
    之被告協商意思非出於自由意志，或同條項第4 款所定之被
    告所犯非第455 條之2 所定得以協商判決，或同條項第6 款
    所定之被告有其他較重之裁判上一罪之犯罪事實，或同條項
    第7 款所定之法院認應諭知免刑、免訴、不受理等情形之一
    者，或違反同條第2 項後段所規定之「法院應於協商合意範
    圍內為判決。法院為協商判決所科之刑，以宣告緩刑、2 年
    以下有期徒刑、拘役或罰金為限」者外，檢察官與被告均不
    得上訴，同法第455 條之10第1 項定有明文。
二、本上訴人即被告甲○○（下稱被告）因施用第一級及第二級
    毒品，觸犯毒品危害防制條例第10條之罪，於原審法院審理
    中認罪，並與檢察官達成協商，願意依協商程序而為判決（
    原審卷第29頁）。原審法院於檢察官陳述起訴要旨後，告知
    被告：所犯罪名為施用第一級及第二級毒罪名、得保持緘默
    ，無須違背自己之意思而為陳述，得請求調查有利之證據，
    嗣被告承認檢察官所起訴之犯行後，原審法院訊以是要與檢
    察官協商，被告亦應允，於檢察官提出認罪協商之聲請後，
    原審法院除告知被告協商之刑期會超過7 個月，欲指定公設
    辯護人協助其協商，被告亦表同意外，並告以協商後就照協
    商去執行，不得上訴，嗣檢察官表示協商之內容為一級毒品
    部分有期徒刑8 月，二級毒品部分是4 個月，應執行有期徒
    刑10月，原審法院訊問被告最後有無其他意見，被告稱沒有
    等語，有本院之勘驗筆錄在卷可憑（見本院上訴卷第53-5 5
    頁），雖被告對原審法院訊以：「甲○○你的部分是8 個月
    、4 個月，去執行10個月，協商都是自己願意的？是不是？
    」等語時，並未聽聞被告以言語表示意見（見本院同上勘驗
    筆錄）。惟被告於本院行準備程序時亦表示有同意檢察官所
    提出之協議，於其上訴狀內亦表示同意受有期徒刑10月且未
    受緩刑之宣告等語（見本院上訴卷第5 、53頁），原審因而
    以協商合意之內容就被告施用一級毒品部分科處有期徒刑8
    月，施用第二級毒品部分科有期徒刑4 月，應執行有期徒刑
    10月。經核於法並無不合。
三、被告上訴意旨略以：(一)其於協商程序中雖同意受有期徒刑10
    月且未宣告緩刑之判決，開完庭後請教他人，發現自己在不
    甚了解下同意此結論，隨即具狀請求撤回協商之聲請云云。
    (二)協商時雖經指定辯護人在場，惟就被告可能受有期徒刑10
    月之科刑及本件施用第一級毒品之最輕本刑為6 月，加計施
    用第二級毒品罪量刑與定應執行刑時不易爭取6 個月有期徒
    刑而得易科罰金等情，並未與被告為法律上之諮商，致被告
    於本能確信其可能獲科之刑期，而為協商之合意，則本件雖
    經指定辯護人，惟於協商時是否合於法律所定協助進行協商
    之規定即有斟酌餘之餘地。於被告未經協助進行協商而為願
    受科刑之合意，能否認被告已受法律專業之協助而於其訴訟
    權無妨害？亦值得推敲？如果不同意協商結果可能獲較重之
    科刑而未為不同意之陳述，致其協商之合意是否確係出於自
    由意志？亦堪質疑。(三)被告係同時施用一級及二級毒品，是
    否合於想像競合犯而僅得從一重處斷，亦有釐清之必要。是
    原判決有刑事訴訟法第455 條之10第1 項但書、同法第 455
    條之4 第1 項第2 款之上訴事由等語，指摘原判決不當。
四、經查：(一)經本院向原審法院函查結果，並無被告向原審撤回
    協商聲請之書狀，有原審97年11月7 日函在卷可憑（見本院
    上訴卷第45頁）。(二)經本院勘驗原審審判期日錄音光碟結果
    ，並未發現原審審理時有任何如不同意協商結果可能獲較重
    之科刑之言語上或其他暗示，是被告上訴所指純屬個人主觀
    上之疑慮，何況，被告前亦因施用毒品而經認罪協商後由原
    審法院以97年審訴字第13671 號判決科處有期徒刑6 月確定
    ，有前案紀錄表在卷可憑（見本院上訴卷第16頁背面）。則
    被告並非無認罪協商之經驗，是否為認罪協商自有自由斟酌
    之經驗與能力；此外，被告並提出任何足資證明其確係在非
    自由意志下為認罪協商之證據供本院調查。(三)被告所舉其餘
    事由均非屬刑事訴訟法所訂得就認罪協商判決上訴之法定事
    由。依上說明，本件原審依協商合意而為判決，復無刑事訴
    訟法第455 條之4 第1 項第1 款、第2 款、第4 款、第6 款
    、第7 款所定情形之一，或違反同條第2 項規定之情形，則
    被告依法自不得上訴。被告仍提起上訴，為不合法，應予駁
    回，並不經言詞辯論為之。
中    華    民    國    97    年    11    月    28    日
                  刑事第四庭    審判長法  官  蕭權閔
                                      法  官  陳吉雄
                                      法  官  李嘉興
以上正本證明與原本無異。
如不服本判決應於收受本判決後10日內向本院提出上訴書狀，其
未敘述上訴理由者，並得於提起上訴後10日內向本院補提理由書
狀（均須按他造當事人之人數附繕本）「切勿逕送上級法院」。
中    華    民    國    97    年    11    月    28    日
                                      書記官  郭榮芳


司法院資訊處製作；財團法人民間司法改革基金會備份。
